【裁判字號】    92,訴,1947
【裁判日期】    921030
【裁判案由】    強盜
【裁判全文】
臺灣高雄地方法院刑事判決                        九十二年度訴字第一九四七號
    公  訴  人  臺灣高雄地方法院檢察署檢察官
    被      告  甲○○
    指定辯護人  本院公設辯護人  丁○○
右列被告因強盜案件，經檢察官提起公訴（九十二年度偵字第一四五九九號），本院
判決如左：
    主  文
甲○○竊盜，因脫免逮捕，而當場施以脅迫，處有期徒刑伍年貳月。
扣案之仿義大利ＢＥＲＥＴＴＡ廠九二型半自動手槍外型製造，槍枝管制編號高鑑0
000000000號玩具手槍壹枝（無彈匣）沒收。
    事  實
一、甲○○因缺款花用，竟意圖為自己不法之所有，於民國九十二年七月十一日二十
    一時四十分許，騎乘車牌號碼ＸＬＲ—０二七號重型機車，先以膠帶黏貼車牌後
    三碼以躲避追查，並預藏其所有不具殺傷力之仿義大利ＢＥＲＥＴＴＡ廠九二型
    半自動手槍外型製造，槍枝管制編號高鑑0000000000號玩具手槍一枝
（無彈匣），前往位於高雄市前鎮區○○○路三八七號前之「您福氣檳榔攤」，
    向店員乙○○佯稱購買飲料，待乙○○轉身至冰箱拿取飲料時，甲○○即趁其未
    及注意之際，徒手打開檳榔攤抽屜竊取現金共計新臺幣（下同）三千七百元，得
    手後正欲離去即為乙○○查覺而發生拉扯，嗣經甲○○掙脫逃離時，適有路人己○○前往購買檳榔，乙○○即高呼搶劫，詎甲○○為脫免逮捕，竟取出上開預藏
    之玩具手槍以資嚇阻，己○○見狀立即上前攔阻拉扯甲○○，在旁等候之己○○
    友人戊○○亦趨前協助奪槍，三人拉扯之際，甲○○為求脫身而向戊○○及己○○脅迫稱「我有槍」等語，惟仍遭戊○○及己○○聯手制伏逮捕而報警處理，經
    警當場逮捕甲○○，並扣得其所竊取之現金三千七百元（已發還）及上開其所有
    供犯罪所用之玩具手槍一枝。
二、案經高雄市政府警察局前鎮分局報告臺灣高雄地方法院檢察署檢察官偵查起訴。
    理  由
一、訊據被告甲○○固坦承有於前開時地徒手竊取現金三千七百元之犯行，惟矢口否
    認有何為脫免逮捕而施以脅迫之準強盜犯行，辯稱玩具手槍係與戊○○及己○○
    拉扯時不慎掉落地面，其並未拿出玩具手槍脅迫稱「我有槍」云云。經查：
  (一)被告於前揭時地前往「您福氣檳榔攤」向乙○○佯稱購買飲料，而趁其未及注意
    之際，竊取檳榔攤抽屜內之現金三千七百元，得手後正欲離去時，為戊○○及己○○聯手攔阻制伏，並為警當場逮捕而扣得現金三千七百元及上開玩具手槍一枝
    等事實，業據被告於本院審理時坦承不諱，核與證人乙○○、戊○○及己○○之
    證詞相符，復有高雄市政府警察局前鎮分局扣押物品目錄表、乙○○出具之贓物
    認領保管收據各一紙及照片五張附卷可稽。而上開扣案之玩具手槍一枝，經送鑑
    定後，亦確定為仿義大利ＢＥＲＥＴＴＡ廠九二型半自動手槍外型製造之玩具手
    槍，以彈匣內填充氣體為發射動力，因無彈匣無法實際試射，惟內政部警政署刑
    事警察局曾試射同型式之槍枝，其動能均甚微，認不具殺傷力，此亦有高雄縣政
    府警察局九十二年八月十一日高縣警刑鑑字第０九二００八二四六八號函附之槍
    彈鑑定書一份在卷足參。
  (二)被告雖辯稱其並未取出上開玩具手槍向戊○○及己○○脅迫稱「我有槍」云云，
    惟查：
  1.被告逃離檳榔攤之際，確曾取出上開玩具手槍之事實，業據證人乙○○於本院審
    理時證稱：「被告進來之後沒有拿槍。」等語（本院卷第九五頁）；證人己○○
    於本院調查時證稱：「我是在走道上遇到被告... 店員說搶劫... 我轉身看到被
    告拿了一枝槍。」（本院卷第四十頁）；證人戊○○於本院調查時證稱：「當天
    我在機車上等己○○買檳榔，... 後來我看到被告手上拿著一把槍衝出來... 己○○就先拉住被告的手想要搶槍，我就過去將被告的槍搶下。」（本院卷第四十
    頁）。上開證人與被告均素無冤仇，當不致甘冒刑事責任之風險惡意攀誣構陷，
    且其等之證詞互核相符，是被告確有於掙脫證人乙○○拉扯並逃離檳榔攤之際，
    取出預藏玩具手槍之事實，堪予認定。
  2.再被告曾向證人戊○○及己○○脅迫稱「我有槍」等語，亦據證人乙○○、戊○○及己○○於警訊時指訴明確，另證人乙○○於本院審理時再證稱：「他有對二
    位客人（指戊○○及己○○）說他有槍... 第一個客人（指己○○）衝上去的時
    候，我有聽到被告說我有槍... 當時我站在檳榔攤的旁邊，我有聽到被告對客人
    說我有槍，被告說得不是很大聲，但是客人可以聽得到。」等語（本院卷第九五
    、一０一頁）。雖證人戊○○及己○○於本院調查時均證稱被告並無言語上之威
    脅等語（本院卷第四十頁），惟證人乙○○就被告確曾口出「我有槍」等語之證
    述甚為明確，核與證人戊○○及己○○於警訊時之陳述相符，而證人戊○○及己○○眼見被告持有槍械，又趨前與其發生拉扯，不免因當時之客觀情境而處於精
    神激動亢奮之狀態，且於本院調查時，已事隔案發時約月餘，則其等就案發過程
    之記憶自不若在旁觀看之證人乙○○清晰明確。另佐以被告明知其所攜帶之手槍
    為不具殺傷力且無彈匣之玩具手槍，仍預藏身上前往檳榔攤，以佯稱購買飲料之
    方式引開店員注意而竊取財物，則被告攜帶玩具手槍之目的顯非作為恫嚇店員以
    強奪財物之用，而係預藏身上以供遭人圍捕抵抗時，藉以嚇阻他人並壯己聲勢之
    工具。又被告於逃離檳榔攤遇見戊○○及己○○後曾有取出玩具手槍之舉動，已
    如前述，則其在亟欲脫身之情形下，於取出玩具手槍之同時，向趨前圍捕之戊○○及己○○恫稱「我有槍」等語，實與其攜帶並取出玩具手槍之目的均相符，亦
    屬一般人之合理反應。從而，證人戊○○與己○○於警訊時之陳述雖與其等於本
    院調查時之證詞略有不符，惟與證人乙○○於本院審理時之證詞相符，亦合於一
    般經驗法則，顯具有較為可信之特別情況，自得採為不利於被告之認定。則被告
    確曾向證人戊○○及己○○脅迫稱「我有槍」等語，亦堪採信。
  (三)綜上，被告辯稱上開玩具手槍係與戊○○及己○○拉扯時不慎掉落地面，且其未
    取出該玩具手槍向戊○○及己○○恫稱「我有槍」云云，顯係事後卸責之詞，不
    足採信。其確有於竊取財物得手後，為脫免逮捕而當場取出玩具手槍並恫嚇他人
    之脅迫犯行，洵堪認定，本件事證明確，應依法論科。
二、按刑法第三百二十九條規定，犯竊盜罪因脫免逮捕而當場施以脅迫者，以強盜論
    。此處所謂之脅迫，係指以言詞或舉動威嚇要脅，以逼迫他人就範者而言。本件
    被告於竊取財物得手後，為脫免逮捕而當場對戊○○及己○○以取出玩具手槍並
    恫稱「我有槍」之方式喝令其等不得攔阻抵抗，雖非直接告以將加諸惡害之行為
    ，惟該玩具手槍質地堅硬、造型擬真，一般人顯難自其外觀判斷為不具殺傷力之
    玩具手槍，業據本院當庭勘驗屬實並攝有照片一張存卷，則被告手持該外型逼真
    之玩具手槍向他人恫稱「我有槍」等語，客觀上已屬向人威脅開槍傷害以逼迫他
    人不得接近攔阻之行為，自與上揭脅迫之定義相符。是核其所為，係犯刑法第三
    百二十九條、第三百二十條第一項之準強盜罪。公訴人認被告係犯竊盜罪，因脫
    免逮捕，而當場施以強暴，固非無見，惟被告除有上開脅迫及脫逃之舉動外，別
    無其他施以強暴之行為之情，業據證人乙○○證稱：「被告往後將我的手撥開，
    沒有打我... 沒有看見被告揮拳打客人。」（本院卷第九九、一０一頁）；證人
    戊○○證稱：「被告只是想逃走，沒有任何肢體上的傷害行為。」（本院卷第四
    十頁）；證人己○○證稱：「被告想要掙脫有掙扎，我沒有因此受傷。」（本院
    卷第四十頁）各等語明確，則公訴人認被告有施以強暴之行為，尚有未洽，惟其
    基本事實同一，適用法條相同，本院自得審理，且無庸變更起訴法條，附此敘明
    。爰審酌被告正值壯年，竟不思以己力賺取生活所需，出手攫取他人財物，犯後
    又為脫免逮捕而對他人施以脅迫，嚴重破壞社會治安，且累有竊盜、毒品等前科
    ，此有臺灣高等法院被告全國前案紀錄表一份在卷足憑，雖未構成累犯，亦足見
    其素行不佳，屢犯不悛，惟念其犯後大致坦承犯行，並表悔意，竊得財物非鉅，
    事後已全數發還被害人，且攜帶未裝設彈匣又不具殺傷力之玩具手槍行竊，堪認
    其犯案之初即無傷害他人身體之意，於脫免逮捕時，除出言恫嚇及單純脫逃之舉
    動外，亦無傷害他人身體之行為，足認其尚非惡性重大等一切情狀，量處如主文
    所示之刑，以資懲儆。至扣案不具殺傷力之仿義大利ＢＥＲＥＴＴＡ廠九二型半
    自動手槍外型製造，槍枝管制編號高鑑0000000000號玩具手槍一枝（
    無彈匣），為被告所有供犯罪所用之物，業據其供承在卷，應依刑法第三十八條
    第一項第二款規定，宣告沒收之。
據上論斷，應依刑事訴訟法第二百九十九條第一項前段，刑法第三百二十九條、第三
十八條第一項第二款，判決如主文。
本案經檢察官丙○○到庭執行職務。
中      華      民      國    九十二    年      十      月     三十     日
                                    臺灣高雄地方法院刑事第十二庭
                                        審判長法  官    徐美麗
                                              法  官    廖純卿
                                              法  官    鄭詠仁
右正本證明與原本無異。
如不服本判決，應於判決送達後十日內，向本院提出上訴狀。
                                              書記官    蔡妮君
中      華      民      國    九十二    年      十      月     三十     日
附錄法條：
刑法第三百二十九條
竊盜或搶奪，因防護贓物、脫免逮捕或湮滅罪證，而當場施以強暴脅迫者，以強盜論
。
刑法第三百二十八條第一項：
意圖為自己或第三人不法之所有，以強暴、脅迫、藥劑、催眠術或他法，至使不能抗
拒，而取他人之物或使其交付者，為強盜罪，處五年以上有期徒刑。


司法院資訊處製作；財團法人民間司法改革基金會備份。
